【裁判字號】    98,抗,329
【裁判日期】    981028
【裁判案由】    聲明異議
【裁判全文】
臺灣高等法院臺南分院刑事裁定           98年度抗字第329號
抗  告  人  臺灣臺南地方法院檢察署檢察官
聲明異議人
即受 刑 人  甲○○
上列抗告人因受刑人違反肅清煙毒條例案件，不服臺灣臺南地方
法院中華民國98年8月11日裁定(98年度聲字第1027號)提起抗告
，本院裁定如下：
    主  文
抗告駁回。
    理  由
一、本件受刑人聲明異議意旨略以：聲明異議人前因違反肅清煙
    毒條例等案件，經臺灣臺南地方法院(下稱台南地院)以80年
    訴字第352號(應係552號之誤)、82年度訴字第1854號判決確
    定，經臺南地院以98年度聲減字第5號裁定減刑，並就聲明
    人所犯82年度訴字第1854號刑事案件裁定應執行刑確定。惟
    臺灣臺南地方法院檢察署(下稱台南地檢署)於民國98年4月
    22 日以南簡瑞癸98執減更44字第23497號函覆聲明人該違反
    肅清煙毒條例案件假釋殘刑之執行指揮書於89年1月30日已
    期滿，雖於98年1月23日獲裁定減刑，依96年度減刑條例第1
    3條規定，無法換發指揮書。是以執行檢察官逕認聲明異議
    人前揭違反肅清煙毒條例案件已執行完畢，未依臺南地法98
    年度聲減字第5號裁定換發減刑之指揮書，逕以函文告知聲
    明異議人無法依上開裁定換發指揮書一事，指揮執行顯有不
    當，依法向臺南地院聲明異議等語。
二、原裁定意旨略以：
(一)本件聲明異議人即受刑人甲○○前因違反肅清煙毒條例等案
    件，經台南地院以80年訴字第352號(應係552號之誤)、82年
    度訴字第1854號判決確定，嗣再經該法院以98年度聲減字第
    5 號裁定減刑，並就聲明人所犯82年度訴字第1854號刑事案
    件裁定應執行刑確定一情，有上開裁判書及臺灣高等法院被
    告前案紀錄表各1份在卷可稽。上開98年度聲減字第5號裁定
    既已確定，檢察官即受該裁判之確定力及執行力拘束，依前
    揭減刑裁定換發指揮書。
(二)查聲請人甲○○所犯80年訴字第352號(應係552號之誤)案件
    ，經檢察官發監執行，刑期自80年5月27日起算至83年9月12
    日止（臺灣臺南地方法院檢察署80年度執字第1347號）。執
    行期間，於82年2月13日假釋出監。假釋期間復犯82年度訴
    字第1854號之案件，經檢察官指揮入監執行，刑期自82年11
    月29日起至86年5月9日止（82年度執字第5396號）；另撤銷
    假釋，接續執行前案殘刑1年6月又10日，刑期自86年5月10
    日起至87年11月19日止。經合併計算其執行期間及假釋所須
    最低執行期間，再於85年4月16日假釋。假釋期間，再犯施
    用毒品罪，再經撤銷假釋，於86年7月21日起入監執行殘刑2
    年6月又10日，刑期至89年1月30日止（86執更字第1586號）
    。自89年1月31日起，則接續執行施用毒品、偽造有價證券
    、販賣毒品、傷害等案（88年執字第129號）迄今，刑期應
    至105年9月6日止等情，有臺灣高等法院前案紀錄表可稽。
    依前揭說明，聲請人前所執行之殘刑2年6月又10日尚未執行
    完畢。故原裁定認聲請人所犯之各罪尚未執行完畢，依法並
    無不合，檢察官以上開理由，駁回異議人之請求，就刑罰執
    行之指揮不當，應予撤銷，再為適法之處置等語。
三、本件抗告意旨略以：
(一)按中華民國96年罪犯減刑條例第8條第1項規定:「依本條例
    應減刑之罪，已經判決確定尚未執行或執行未完畢者，由檢
    察官或應減刑之人犯聲請最後審理事實之法院裁定之。」可
    知「執行已完畢者」不在減刑之列。除裁判確定前所犯數罪
    符合數罪併罰之要件，僅因檢察官未及聲請法院定應執行刑
    而接續執行之情形，法院對於其減刑並定應執行刑之聲請應
    予准許外，凡不合數罪併罰之要件而併合執行(接續執行)之
    案件，已執行完畢部分，其減刑之聲請即不應准許(96年7月
    11日臺灣高等法院第3次刑事庭庭長會議中華民國96年減刑
    條例法律問題(三)決議參照)。
(二)查聲明異議人甲○○所犯台灣台南地方法院(下稱台南地院
    )80年訴字第352號案件，經台灣台南地方法院檢察署(下稱
    台南地檢署)檢察官發監執行，刑期自80年5月27日起算至83
    年9月12日止(台南地檢署80年度執字第1347號)。執行期問
    ，於82年2月13日假釋出監。假釋期間復犯台南地院82年度
    訴字第1854號之案件，經台南地檢署檢察官指揮入監執行，
    刑期自82年11月29日起至86年5月9日止(82年度執字第5396
    號)；另撤銷假釋，接續執行前案殘刑1年6月又10日，刑期
    自86年5月10日起至87年11月19日止。經合併計算其執行期
    間及假釋所須最低執行期間，再於85年4月16日假釋。假釋
    期間，再犯施用毒品案件，再經撤銷假釋，於86年7月21日
    入監執行殘刑2年6月又10日，刑期至89年1月30日止，自89
    年1月31日起則接續執行毒品、偽造有價證券、販賣毒品、
    傷害等案(88執字第129號)迄今，是其殘刑已執行完畢，依
    中華民國96年罪犯減刑條例第8條第1項規定及上述決議意旨
    ，即不得減刑。從而，台南地檢署98年4月22日南檢瑞癸98
    執減更44字第23497號函所為之執行指揮處分並無不當，原
    審裁定顯有違誤，爰依法提起抗告，請撤銷原裁定，另為適
    當之裁定云云。
四、經查:
(一)按中華民國九十六年罪犯減刑條例自96年7月16日施行，其
    第8條第1項規定：依本條例應減刑之罪，已經判決確定尚未
    執行或執行未完畢者，由檢察官或應減刑之人犯聲請最後審
    理事實之法院裁定之。則應減刑之罪已判決確定，而於中華
    民國九十六年罪犯減刑條例施行之日，尚未執行或執行未完
    畢者，應依聲請予以減刑。又86年11月26日修正公布刑法第
    79條之1第5項規定：「經撤銷假釋執行殘餘刑期者，無期徒
    刑於執行滿20年，有期徒刑於全部執行完畢後，再接續執行
    他刑，第一項有關合併計算執行期間之規定不適用之」。亦
    即二以上徒刑合併執行者，刑法第77條所定「得許假釋」最
    低應執行之期間，合併計算之規定，其中執行撤銷假釋殘餘
    刑期部分，不適用之；易言之，即該殘餘刑期應先執行完畢
    ，再接續執行他刑。又二以上徒刑併執行者，第77條所定最
    低應執行之期間，合併計算之；依第79條之1第1項規定合併
    計算執行期間而假釋者，第79條第1項規定之期間，亦合併
    計算之；在有期徒刑所餘刑期內未經撤銷假釋者，其未執行
    之刑，以已執行論，為刑法第79條之1第1項、第3項及第79
    條第1項前段所明定。則除併執行撤銷假釋之殘餘刑期外，
    其他二以上有期徒刑併執行之情形，倘經假釋出獄，其報請
    許可假釋所須最低應執行之期間，既應合併計算，且假釋後
    應經過之所餘刑期即假釋期滿之期間，亦應合併計算之，其
    期間即無從區分。從而，不論假釋出獄前所執行之期間是否
    已逾其中一罪之刑期，亦不論嗣後其假釋有無被撤銷，在假
    釋期滿之期間內，均應認為尚未執行完畢。另刑法施行法第
    7條之1第2項規定：「因撤銷假釋執行殘餘刑期，其撤銷之
    原因事實發生在86年刑法第79條之1修正施行前者，依修正
    前之刑法第79條之1規定合併計算其殘餘刑期與他刑應執行
    期間。但其原因事實行為終了或犯罪結果之發生在86年刑法
    第77七條修正施行後者，不在此限。」是以，因撤銷假釋執
    行殘餘刑期，其撤銷之原因事實發生在86年11月26日修正公
    布刑法第79條之1施行前，而無但書所定情形者，仍應適用
    修正前即83年1月28日增訂公布刑法第79條之1規定，即仍合
    併計算其殘餘刑期與他刑報請許可假釋所須最低應執行之期
    間及假釋期滿之期間(最高法院97年台非字第336號判決參照
    ) 。
(二)查受刑人甲○○所犯台南地院【80年度訴字第552號】勘亂
    時期肅清煙毒條例案件(原裁定誤載為80年訴字第352號)，
    經台南地檢署檢察官發監執行，刑期自80年5月27日起算至
    83年9月12日止（80年度執字第1347號），嗣於82年2月13日
    假釋出監。假釋期間復犯台南地院【82年度訴字第1854號】
    肅清煙毒條例案件，經台南地檢署檢察官指揮入監執行，刑
    期自82年11月29日起至86年5月9日止（82年度執字第5396
    號）；另撤銷假釋，接續執行前案殘刑1年6月又10日，刑期
    自86年5月10日起至87年11月19日止。經合併計算其執行期
    間及假釋所須最低執行期間，再於85年4月16日假釋。假釋
    期間，再犯台南地院【85年度訴字第1365號】肅清煙毒條例
    案件，再經撤銷假釋，於86年7月21日起入監執行殘刑2年6
    月又10日，刑期至89年1月30日止（86執更字第1586號）。
    而自89年1月31日起，則接續執行施用毒品、販賣毒品、偽
    造有價證券、軍法逃亡、傷害等案件（台南地檢署88年執更
    字第320號、88年執更78號，澎湖地檢署96年執減更字第96
    號等，原裁定誤載為88執字第129號）迄今，刑期應至105年
    9 月6日止等情，業經本院調取台南地檢上開執行案卷及臺
    灣高等法院前案紀錄表可稽。且受刑人撤銷假釋之原因事實
    既發生於86年11月26日刑法第79條之1修正施行前，揆諸前
    揭說明，自應合併計算受刑人殘餘刑期與他刑應執行之期間
    ，且受刑人所犯上開各罪，既為接續執行，即屬無從割裂，
    而應迨其接續上開施用毒品、販賣毒品、偽造有價證券、軍
    法逃亡、傷害等案（刑期應至105年9月6日止)均執行完畢，
    始得謂其所犯上開台南地院80年訴字第352號、82年度訴字
    第1854號案件之刑已執行完畢。故檢察官抗告意旨謂:本件
    受刑人前開80年度訴字第552號及82年度訴字第1854號二案
    之裁刑已執行完畢。
(三)另按受刑人或其法定代理人或配偶，以檢察官執行之指揮為
    不當者，得向諭知該裁判之法院聲明異議，刑事訴訟法第
    484條定有明文。次按裁判確定後，即發生確定力及執行力
    ，法院及當事人同受其拘束。因此，法院為裁判後，檢察官
    應按原確定裁判主文所記載之意旨及裁判所適用之法律執行
    （最高法院96年臺抗字第291號、96年臺非字第200號參照）
    。查本件受刑人甲○○前因違反肅清煙毒條例等案件，經原
    裁定法院以80年訴字第352號、82年度訴字第1854號判決確
    定，嗣再經該法院以98年度聲減字第5號裁定就該二判決所
    處之刑予以減刑，並就其所犯82年度訴字第1854號案件部分
    裁定應執行刑確定，此有上開裁判書及臺灣高等法院被告前
    案紀錄表在卷可稽。上開98年度聲減字第5號裁定既已確定
    ，揆諸上開說明，檢察官自應受該裁判之確定力及執行力拘
    束，即應依前揭減刑裁定換發指揮書。
五、綜上，本件受刑人所犯台南地院80年訴字第352號、82年度
    訴字第1854號等案件(下稱前案)應執行有期徒刑二年六月又
    十日之殘刑，與其嗣所犯施用毒品、偽造有價證券、販賣毒
    品、軍法逃亡、傷害等案(下稱後案)所應執行之刑期，既屬
    接續執行，則其所犯前案部分，自不生執行完畢之問題，又
    其所犯後案復未執行完畢，是受刑人依台南地院98年度聲減
    字第5號裁定聲請檢察官換發執行指揮書，即非無據。原裁
    定以受刑人所犯上開各罪尚未執行完畢，檢察官於98年4月
    22日以南簡瑞癸98執減更44字第23497號函覆受刑人其假釋
    殘刑之執行指揮書於89年1月30日已期滿，無法換發指揮書
    ，而駁回受刑人之請求，就刑罰執行之指揮自有不當，應予
    撤銷，再為適法之處置，並無不合。抗告意旨以受刑人前二
    案之殘刑已執行完畢，不得減刑，原審裁定顯有違誤云云，
    並無理由，其抗告應予駁回。
六、據上論結，應依刑事訴訟法第412條，裁定如主文。
中    華    民    國    98    年    10    月    28    日
                  刑事第六庭    審判長法  官  董武全
                                      法  官  沈揚仁
                                      法  官  賴純慧
以上正本證明與原本無異。
如不服本裁定，應於收受本裁定後五日內向本院提出抗告狀。
                                      書記官  馬愛君
中    華    民    國    98    年    10    月    28    日


司法院資訊處製作；財團法人民間司法改革基金會備份。
